【裁判字號】    90,上易,3731
【裁判日期】    901212
【裁判案由】    就業服務法
【裁判全文】
臺灣高等法院刑事判決                            九十年度上易字第三七三一號
    上  訴  人  臺灣板橋地方法院檢察署檢察官
    被      告  甲○○
右上訴人因被告違反就業服務法案件，不服臺灣板橋地方法院九十年度易字第二六六
０號，中華民國九十年九月二十日第一審判決（起訴案號：臺灣板橋地方法院檢察署
九十年度偵字第一０六０九號），提起上訴，本院判決如左：
    主  文
原判決撤銷。
甲○○連續違反雇主不得聘僱許可失效之外國人之規定，其聘僱人數為壹人，科罰金
新臺幣萬元。如易服勞役，以銀元佰元即新臺幣玖佰元折算壹日。
    事  實
一、甲○○係臺北縣三重市○○○路二十七號一樓「店小二蝦仁羹餐飲店」之負責人
    。其明知雇主不得聘僱許可失效之外國人，竟基於概括之犯意，先後自民國八十
    六年四月二十一日起至同年九月間止，及自八十七年六月間起至同年十一月間止
    ，以每月新臺幣（下同）一萬五千元之代價，二度僱用原由李璧尼所申請聘僱從
    事家庭幫傭，於八十二年六月十九日入境，許可期限僅至八十三年六月十八日之
    菲律賓籍女子ＤＥ  ＬＡ  ＣＲＵＺ  ＭＥＲＣＥＤＥＳ  ＯＲＴＩＺ（下稱菲
    勞，於八十二年九月間自原雇主處逃逸），在其上開餐飲店內從事切菜、洗碗等
    打雜之工作。嗣於九十年一月十七日晚上八時許，該名菲勞在臺北市中正區○○
    ○路與師大路口，為警臨檢查獲，始循線得悉上情。
二、案經臺北市政府警察局中正第二分局報請臺灣臺北地方法院檢察署（下稱北檢）
    呈請臺灣高等法院檢察署核轉臺灣板橋地方法院檢察署（下稱乙○）檢察官偵查
    起訴。
    理  由
一、訊據被告甲○○坦承為「店小二蝦仁羹餐飲店」負責人，且認識該名菲勞等情，
    惟矢口否認有前揭違反就業服務法之犯行，辯稱：四、五年前，該名菲勞常來上
    開餐飲店用餐，並向其小姑即當時同在店內幫忙之林佩璇表示可利用星期天為人
    清潔打掃，其因店務繁忙，且年關將近，故於八十六年農曆年前，以每次五百元
    之代價，僱請該名菲勞至其位於臺北縣三重市○○○路三十四巷六號一樓之住處
    ，從事清潔打掃工作二次，但未曾聘僱該名菲勞至餐飲店工作云云。
二、經查：
（一）該名菲勞原係案外人李璧尼申請聘僱，於八十二年六月十九日入境，在臺北縣
      板橋市○○路四九三巷十四弄十二號從事家庭幫傭，許可期限僅至八十三年六
      月十八日，且菲勞已於八十二年九月間即自李璧尼處逃逸等情，已據證人即該
      名菲勞於警訊時陳述明確（見北檢偵查卷第四、五頁），並有該名外勞之護照
      影本、居留外僑作業外勞詳細資料表、外勞動態查詢結果資料各一份在卷可憑
      （見北檢偵查卷第十二至十六頁，乙○偵查卷第八頁）。
（二）該名菲勞於許可期限因屆至而失效後，曾於前揭時日，先後二次受僱於被告，
      在上開餐飲店內從事切菜、洗碗等打雜之工作，月薪一萬五千元等情，業據證
      人即該名菲勞於警訊時指證甚明（見北檢偵查卷第五頁背面）。又該名菲勞於
      九十年一月十九日，帶同警方前往上開餐飲店，當場指認確曾在該店內工作，
      被告即其雇主無誤，有菲勞至上開餐飲店現場指認之照片二張附卷可稽（見北
      檢偵查卷第十八頁）。證人即為菲勞製作筆錄之員警楊棋濱於偵查時亦證述：
      「（問：如何指認被告？）我們帶該外勞至大同北路被告之餐廳，被告那時在
      場。（問：被告當時何反應？）她有問是什麼案子，並有要求等她先生回來再
      做筆錄，於警訊時她即坦承有僱她（按指外勞）在家中打掃過，但沒有在餐廳
      工作。（問：有無另求證該外勞之說法？）有，我們讓她們對質，該外勞明確
      指出有在該店工作。（問：先前該外勞為何說餐廳是在大同南路？）不知道，
      被告於大同北路的餐廳，是該外勞帶我們去的。．．．（問：當時對質的情形
      如何？）被告一直說沒有讓她在店內工作，至於外勞則雖看起來有些害怕的樣
      子，但仍指出確有在該地工作」等語（見乙○偵查卷第十一頁背面至第十二頁
      ），足徵該名菲勞指認曾受僱於被告在上開餐飲店工作屬實。
（三）至於該名菲勞雖陳稱係在「在三重市○○○○○路，一位『吳小玲』小姐家的
      蝦子餐廳從事切菜、洗碗等打雜之工作」（見北檢偵查卷第五頁背面），核與
      被告姓名「甲○○」，餐飲店地址為「三重市○○○○○路」有所差異。惟查
      ：
  １、「吳小玲」三字，如以標準中文發音，固與被告姓名「甲○○」有明顯差異，
      惟該名菲勞來自東南亞，原難期其中文發音能清楚正確。況且，被告於偵查中
      亦自承該名菲勞說國語之腔調怪怪的等情（見北檢偵查卷第三十頁背面）。則
      依一般經驗法則，以東南亞地區人民之發音語調，「吳小玲」與「甲○○」應
      屬近似語音。本件尚不得僅以菲勞所稱雇主名為「吳小玲」，中文發音與「甲
      ○○」不同，即遽謂該名菲勞所指並非被告。
  ２、「大同『南』路」與「大同『北』路」，同屬臺北縣三重市○○路段，二者僅
      分隸南北方向，以菲勞係外籍人士，原無從強令其記憶無誤。且被告所經營之
      餐飲店，係由菲勞帶同員警親自前往指認，雖對於餐飲店所在之「大同『北』
      路」，於陳述時稱在「大同『南』路」，仍不失其指認之同一性。再參以上開
      餐飲店主要係販售「蝦仁羹」，與該明菲勞於警訊時稱「吳小玲」係經營蝦子
      餐廳，二者亦有雷同之處。
      從而，本件菲勞所指認之雇主應係被告，工作地點則係被告經營之上開餐飲店
      ，應可認定無誤。
（四）被告雖辯稱：其僅委請菲勞擔任住家清潔打掃工作二次云云，惟查：
  １、該名菲勞為警查獲之初，除指認曾受僱於被告之外，並稱曾受僱於案外人謝珠
      配（成年人，經警同案報請北檢檢察官偵查在案），從事住家清潔打掃工作等
      情（見北檢偵查卷第五頁背面至第六頁），該部分並據案外人謝珠配供述無誤
      （見北檢偵查卷第七至八頁）。設若該名菲勞僅為被告從事住家清潔打掃工作
      ，則應會作相同指認，豈會誤指係受僱從事餐飲店內之工作？
  ２、本院受命法官於九十年十一月二十日調查時，就被告所稱有經由小姑林佩璇告
      知菲勞有意為人打掃一節，經隔離訊問之結果，被告供稱：「當時林（指林佩
      璇，下同）尚未結婚，在店裡幫忙。我是在八十四、八十五年開設小吃店（即
      上開餐飲店，下同），林就在店裡幫忙，外勞有與林談到，她可幫忙打掃，當
      時因為我家小孩小，店裡又忙，年關又快到，就請外勞到我家幫忙打掃，我不
      知道外勞原本是在何處工作。只知道是在店的附近。我家與店距離不遠。後來
      外勞又來吃飯時，林告訴我她來了，我就問她可以幫人家打掃？她說可以，我
      就帶她到我家打掃，打掃完，我給她五百元，而且問她下禮拜可以再幫我打掃
      ？她說可以，她每禮拜天都休息。所以我請她下禮拜再幫我打掃。後來她打掃
      完後，我有給她五百元。第二次我不確定林知不知道外勞幫我打掃。第二次外
      勞也是到我店裡來，我再帶她到我家。」。證人林佩璇則稱：「八十七年十二
      月結婚前，都居住在三重大同北路，與我四嫂（即被告）一起住。（問：妳如
何認識外勞？）（答）我在店裡幫忙，外勞來問我說，老闆娘（指林佩璇）禮
      拜天有無需要人打掃？我向她說我問看看。我就向四嫂說。外勞有無到四嫂家
      幫忙，我不知道，因為後來我就沒有在店裡工作，我另外找工作。後來外勞是
      什麼時候來打掃的，我不知道，也不知道打掃費用多少。外勞並不知道我的名
      字，我也不知道她是否知道我四嫂的名字，外勞都稱我老闆娘。」（見本院當
      日筆錄）核彼二人就如何委請該名菲勞至被告住家打掃等情，供述顯不相符，
      被告所辯已難遽信。況且，證人林佩璇亦證稱不知該名菲勞有無為被告打掃住
      家，是證人林佩璇之證詞，不足憑為有利被告之認定。至於證人即被告之鄰居
      林采潔於原審時，固證稱：伊有在樓下看到菲勞在打掃，是過年前的事，只看
      過一次云云（見原審卷第二十三頁）。然被告如有聘僱該名菲勞在餐飲店內工
      作，而其住家又距餐飲店不遠，衡情自有可能於年前忙碌時，請菲勞至其住家
      幫忙打掃；且證人林采潔證稱僅見過菲勞一次，核與被告所辯菲勞至其住家打
      掃二次等情亦屬有間，是仍難據此即認該名菲勞未曾受僱於餐飲店內工作。
（五）被告於本院審理時，表示欲與該名菲勞對質，因該名菲勞於九十年一月三十日
      被遣送出境，已遭列管，不可再入境，有外勞動態查詢結果一份（見乙○偵查
      卷第八頁）在卷可稽，故無從傳喚調查，附此敘明。
    綜上所述，被告所辯，係卸責之詞，委無足採。其有非法聘僱該名菲勞在餐飲店
    工作之犯行，事證明確，堪以認定，應依法論科。
三、查菲勞原由李璧尼申請聘僱，許可期限僅至八十三年六月十八日止，已如前述，
    本件被告聘僱菲勞時，該名菲勞之許可已失效。按雇主不得聘僱許可失效之外國
    人，為就業服務法第五十三條第一款所明定，被告違反上開規定，其聘僱人數為
    一人，應依同法第五十八條第一項前段論處。檢察官以被告係違反就業服務法第
    五十三條第三款所定，雇主不得未經許可，聘僱他人所申請聘僱之外國人，尚有
    誤會。被告先後二次犯行，時間緊接，方法相同，觸犯同一罪名，顯係基於概括
    犯意為之，為連續犯，應依刑法第五十六條之規定，以一罪論，並加重其刑。原
    審就被告上述犯行，未詳加審酌，逕認被告所辯可採，以不能證明被告犯罪而為
    其無罪之諭知，是有未洽，檢察官上訴意旨執此指摘原判決不當，為有理由，應
    由本院予以撤銷改判。爰審酌被告之素行、犯罪之動機、手段、其犯罪情節尚非
    重大及犯罪後之態度等一切情狀，量處如主文所示之罰金，並諭知易服勞役之折
    算標準。
據上論斷，應依刑事訴訟法第三百六十九條第一項前段、第三百六十四條、第二百九
十九條第一項前段，就業服務法第五十八條第一項前段，刑法第十一條前段、第五十
六條、第四十二條第二項，罰金罰鍰提高標準條例第二條，現行法規所定貨幣單位折
算新臺幣條例第二條，判決如主文。
本案經檢察官謝英民到庭執行職務
中      華      民      國     九十     年    十二      月      十二    日
                              臺灣高等法院刑事第五庭
                                  審判長法  官  曾  德  水
                                        法  官  趙  功  恆
                                        法  官  林  立  華
右正本證明與原本無異。
不得上訴。
                                        書記官  廖  月  女
中      華      民      國     九十     年    十二      月      十二    日
附錄：本案論罪科刑法條全文
就業服務法第五十三條第一款：
雇主不得有左列行為：
一  聘僱或留用未經許可或許可失效之外國人。
就業服務法第五十八條第一項：
違反第五十三條第一款、第二款或第三款規定，其聘僱或留用人數為一人者，處六月
以下有期徒刑、拘役或科或併科新臺幣九萬元以下罰金；其聘僱或留用人數為二人以
上者，處三年以下有期徒刑、拘役或科或併科新臺幣三十萬元以下罰金。


司法院資訊處製作；財團法人民間司法改革基金會備份。
